Minutes et répertoires du notaire Pierre CAYARD, octobre 1558 - 28 mai 1588 (étude VIII)
Archives nationales
- Minutes de Pierre CAYARD, octobre 1558 - 28 mai 1588; MC/ET/VIII/87 - MC/ET/VIII/127/B
  - Minutes. 1573 - 1574, MC/ET/VIII/126; registre
    - Contrat de mariage entre haut et puissant seigneur, Messire Gaspard de Schomberg, Seigneur de La Fouyne pays d'Anjou, colonel de 1500 chevaux reitres entretenus pour le service du Roi, chambellan ordinaire du Roi, d'une part, et haute et puissante dame, dame Jeanne Chasteignier, veuve, demeura
      contrat de mariage; Paradis (rue de); Rome (Italie); Villeparisis (Seine-et-Marne); Chasteignier, Jeanne; Cleutin, Henri; Schomberg, Gaspard de (1540-1599); ambassadeur; officier (armée); officier (armée)
    - Inventaire de bijoux, vaisselle et argent que Jeanne de Chasteigner, veuve de Henri Cleutin, ambassadeur à Rome, apporte en mariage à Caspar de Schomberg, chambellan ordinaire du roi., 20 juillet 1573; MC/ET/VIII/126
      Histoire de l'art XVIe siècle, 1530-1600 (2698 actes), par Catherine Grodecki, 1971-1986 (fichier papier entièrement dématérialisé; voir contexte dans le Plan d’orientation général - Notaires de Paris, guides thématiques du Minutier).
      inventaire; Chasteigner, Jeanne de (1539-1622); Clutin, Henri (1510-1566); Schomberg, Gaspard de (1540-1599); ambassadeur
    - Contrat de mariage entre Simon Ricouart, maître boulanger, d'une part, et Robine Merlin, veuve de Laurent Joullain, maître boulanger, d'autre part., 30 août 1573; MC/ET/VIII/126
      contrat de mariage; Joullain, Laurent; Merlin, Robine; Ricouart, Simon; boulanger
    - Contrat de mariage entre Rémy Du Rozet, compagnon maçon tailleur de pierre, d'une part, et Jacqueline Messemy, servante en l'Hôtel d'honorable homme honorable personne Simon Courtillier, marchand drapier, bourgeois de Paris et honorable personne Ysabeau Becquet sa femme auparavant veuve d'honorable homme Jacques Maurice, maître et maîtresse, d'autre part., 21 septembre 1573; MC/ET/VIII/126
      contrat de mariage; Becquet, Isabeau; Courtillier, Simon; Du Rozet, Rémi; Maurice, Jacques; Messemy, Jacqueline; employé de maison; maçon; tailleur de pierre
    - Contrat de mariage entre Toussaint Brejouge, compagnon pâtissier au service de Pierre Roze, maître pâtissier oublier, demeurant rue Saint-Honoré, d'une part, et Claude de Laulnay, au service de Geoffryne Regnault, demeurant rue Saint-Honoré, fille de Hector de Laulnay, tavernier, demeurant rue Saint-Honoré et de (?) (?), d'autre part., 25 septembre 1573; MC/ET/VIII/126
      contrat de mariage; Saint-Honoré (rue); Brejouge, Toussaint; Laulnay, Claude de; Laulnay, Hector de; Regnault, Geoffrine; Roze, Pierre; pâtissier; pâtissier; restaurateur
    - Contrat de mariage entre noble homme Jean Acaquia, Seigneur de La Baste, d'une part, et damoiselle Élisabeth Aleaulme, veuve de Jean Morant, écuyer, Seigneur du Breul, d'autre part., 16 juillet 1574; MC/ET/VIII/126
      Précisions sur les lieux: Epinay-sur-Orge (Essonne)--Le Breuil (ferme)
      contrat de mariage; Epinay-sur-Orge (Essonne); Akakia, Jean; Aleaume, Elisabeth; Morant, Jean de (1556-157.)
  - Minutes. 1575 - 1576, MC/ET/VIII/127/A; registre. Document détérioré.
    En 1576, 14 feuillets contenant les baux passés par Claude de Rueil, seigneur des Marais près d'Argenteuil [Val-d'Oise], le 19 novembre 1575 et le 2 janvier 1576 (voir: maître Claude Boreau, pour Marin Roussel ET/VIII/0002).
    Ancienne(s) cote(s):
    ET/VIII/127
    - Contrat de mariage entre maître Jean Ysambert le jeune, procureur en parlement, fils de noble homme, maître Anselme Ysambert, Avocat en parlement, d'une part, et Anne de Bonvillier, fille de Claude de Bonvillier, décédé, marchand, demeurant à Senlis et de Claude Le Prevost, d'autre part., 21 avril 1575; MC/ET/VIII/127/A
      Claude Le Prevost, à présent femme de noble homme et sage maître Guillaume Durand, conseiller du Roi au bailliage et siège présidial de Senlis, stipulant.
      contrat de mariage; Senlis (Oise); Bonvillier, Anne de; Bonvillier, Claude de; Durand, Guillaume; Le Prévost, Claude; Ysambert, Anselme; Ysambert, Jean; avocat au parlement (Ancien Régime); magistrat; commerçant; procureur du roi (Ancien Régime)
    - Contrat de mariage entre Daniel Bazin, arquebusier, horloger, d'une part, et Michelle Lefebure, fille de Jean Lefebure, décédé, marchand bonnetier, et de Nicole Le Doux, décédée, d'autre part., 16 mai 1575; MC/ET/VIII/127/A
      Daniel Bazin, natif de la ville d'Etampes.
      contrat de mariage; Etampes (Essonne); Bazin, Daniel; Ledoux, Nicole; Lefebure, Jean; Lefebure, Michelle; militaire; fabricant d'accessoires vestimentaires; horloger
    - Contrat de mariage entre noble homme Nicolas Darchambault, fils de noble homme, maître Mathurin Darchambault, décédé, Avocat en la Cour de parlement, et de Denise de Pavy, décédée, d'une part, et damoiselle Marthe Foucault, mineure, fille de noble personne, maître Nicolas Foucault, sieur de Maudetour, décédé, Avocat en la Cour de parlement, et de noble personne, damoiselle Marie de Bzançon, décédée, d'autre part., 4 juin 1575; MC/ET/VIII/127/A
      Profession de Nicolas Foucault, Avocat en ladite Cour.
      contrat de mariage; Mondétour (rue); Besançon, Marie de; Darchambault, Mathurin; Darchambault, Nicolas; Foucault, Marthe; Foucault, Nicolas; Pavy, Denise de; avocat au parlement (Ancien Régime)
    - Bail du marquisat d'Elbeuf par Rémy Belleau et autres ès noms., 8 juin 1575; MC/ET/VIII/127/A
      Extrait du contenu:
      Par devant Michel Charpentier et Pierre Cayard, notaires jurez du roy nostre sire en son Chastellet de Paris soubzsignez, fut present en sa personne noble homme Remy Belleau, conseiller, premier maistre d'hostel de très hault et puissant prince Monseigneur Charles de Lorraine, marquis d'Elbeuf, gouverneur et superintendant des terres appartenans à mon dict seigneur et à Madame sa soeur, sizes au pays de Normandie, lequel par conseil et advis nobles hommes Maistre Nicollas, seigneur de Sainct-Pierre de Seherqueux, bailly d'Elbeuf, et de Maistre Claude Robert, secretaire et ayant charge des affaires de mondict seigneur, le dict Claude Robert, à ce present, recongneut et confessa avoyr baillé et delaissé et par ces presentes baille et delaisse à tiltre de ferme et pris d'argent du premier jour de janvier prochain venant jusques à six ans et six despeulles consecutives qui finiront le dernier jour de decembre que l'on comptera mil cinq cens quatre-vingt ung, à Maistre Mathieu Dupont, greffier dud. Elbeuf et y demourant, à ce faire present, qui a prins et retenu aud. tiltre, led. temps durant, ledict marquisat d'Elbeuf, circonstances et deppendances d'icelluy avec les fiefs de Cleon, Sainct-Gilles, La Hanse et Croquebeuf, ensemble la Genetrye (sic) dudict marquisat et des seigneuryes de Boissay-le-Chastel, Le Theil, La Haye du Theil et autres prevostez deppendans d'icelle, pour en joyr par led. preneur aud. tiltre durant ledict temps d'aultant que en a joy par sy-devant Maistre Loys de Louert, fermier dud. marquisat, sans aucunes choses reserver, excepter ny retenir, fors ce qui sera cy-apprès declaré.
      Cestz bail et prinse faictz moyennant et parmy le pris et somme de six mil six cens livres tournoiz que de ferme et pris d'argent pour et par chascunes desdictes années led. preneur en a promis, sera tenu, promect et gaige à ses despens, perilz et fortunes rendre, payer et bailler audict bailleur oud. nom ou au porteur des presentes lectres pour luy, ès mains de Maistre Thibault Hotman, thresorier et receveur general des finances de mond. seigneur marquis et mad. damoiselle soeur ou aultres ayans charge d'eulx en la maison dud. Hotman ou aultre maison que l'on fera scavoir et sera signifié aud. preneur, à troys termes en l'an esgaulx qui sont Pasques, Sainct-Michel et Noel, dont le premier terme de payement commencera et escherra au jour de Pasques prochain venant et continuer de là en avant chascun an ausdictz termes, led. temps durant.
      Et sont encores sesdictz present bail et prinse faictz aux charges, clauses, conditions, pactions, conventions et modifications cy-apprès declarées que ledict preneur sera tenu entretenir, satisfaire et accomplir sans aulcune diminution dud. pris de la presente ferme.
      Premierement, sy led. preneur est deffaillant de payer led. pris ung moys apprès chascun desd. termes escheu, en ce cas sera tenu de payer aud. seigneur bailleur oudict nom quatre escuz sol de peine et interest pour chascun jour dud. deffault, à quoy il sera contrainct comme pour le principal de lad. ferme.
      N'aura et ne prendra ledict preneur aucune chose en la disposition des offices, gardes nobles, benefices, prebendes, cures et chappelles qui pourront estre vacantes ou venir à vacquer durant le temps de ce present bail et sy ne pourra avoir ès reliefs et treiziesmes des fiefz et vavassories nobles en plus avant que vingtz livres tournoiz sur chacun treiziesme, au moyen de quoy sera tenu à ses despens perilz et dangers faire venir le surplus au proffict de mesdictz seigneur et damoiselle et en rendre compte et estat.
      Et sont aussy retenuz et reservez au proffict de mesd. seigneur et damoiselle les proffictz des forfaictures, confiscations et escheances, choses gaynés, varrestz, aydes, cheveulx et choses qui pourroient revenir par droict de reversion, de ligne extincte ou aultrement, lesquelles choses led. preneur ne pourra prendre à son proffict ains sera subject faire venir à ses despens les choses susdictes en tant qu'il en escherra durant led. temps, en faire recepte et en tenir bon et loyal compte à mesdictz seigneur et damoiselle ou ceulx qui auront d'eulx charge, ensemble de conduire et mener tous et chacuns les procès jà encommencez pour raison des droictz et devoirs dud. marquisat et seigneuries cy-devant specifiées et aultres procès qui pourront estre meuz ou suscitez en quelque lieu qu'ilz soient intentez ou à intenter tant civilement que criminellement jusques à sentence et arrest diffinitif de la cour de parlement de Rouen et en faire faire la poursuite par les procureur, solliciteurs et conseil de mesdictz seigneur et damoiselle, le tout aux despens dud. preneur, moyennant lesquelz et en cas de gaing de cause il aura à son proffict les despens èsquelz les parties plaidantes seront condampnées. Sera tenu de conduire lesdictz procès par bon conseil (...)
      Informations concernant le classement et la cotation du document:
      La cote donnée par l'instrument de recherche imprimé (MC/ET/VIII/127) a été mise à jour; la cote est MC/ET/VIII/127/A.
      Voir une description plus complète de l'acte sur l'instrument de recherche imprimé en ligne (rubrique 'Autres instruments de recherche').
      Documents du Minutier central des notaires de Paris, Ronsard et ses amis [288 actes], par Madeleine Jurgens, à partir des dépouillements de Xenia Pamfilova, Paris, Archives nationales, 1985, p. 206, notice n° 89 (instrument de recherche imprimé dématérialisé, certaines notices sont plus détaillées dans la version intégrale accessible en ligne par la rubrique 'Autres instruments de recherche', voir contexte dans le Plan d’orientation général - Notaires de Paris, guides thématiques du Minutier).
      Documents du Minutier central des notaires de Paris, Ronsard et ses amis, par M. Jurgens, à partir des dépouillements de X. Pamfilova, Paris, Archives nationales, 1985, 488 p.
      Belleau, Rémy
    - Contrat de mariage entre honorable homme Thomas Galment, maître tailleur d'habits, d'une part, et Claude Perier, fille de François Perier, décédé, maître peintre, et de Claude Ysangrin, d'autre part., 5 août 1575; MC/ET/VIII/127/A
      Claude Ysangrin, à présent femme d'honorable homme Vincent Masson, marchand, bourgeois de Paris qui stipule avec elle.
      contrat de mariage; Galment, Thomas; Masson, Vincent; Perier, Claude; Perier, François; Ysangrin, Claude; commerçant; peintre; tailleur d'habits
    - Contrat de mariage entre Jean Bouet, compagnon étuvier, demeurant ès Faubourg Saint-Germain des Prés lez Paris, d'une part, et Geneviève Lamy, fille de Georges Lamy, décédé, laboureur, demeurant à Houdan et de Thoinette Cousin, décédée, d'autre part., 28 août 1575; MC/ET/VIII/127/A
      Geneviève Lamy, assistée de Marie Blanche, sa tante par alliance, veuve de Mathurin Cousin, maître maçon à Paris, stipulant pour la future épouse sa nièce à cause de son mari.
      contrat de mariage; Houdan (Yvelines); Saint-Germain (faubourg); Blanche, Marie; Bouet, Jean; Cousin, Mathurin; Cousin, Thoinette; Lamy, Geneviève; Lamy, Georges; agriculteur; maçon
    - Contrat de mariage entre Messire Jean Du Faur, Seigneur de Sainte-Christine, gentilhomme ordinaire de la Chambre du Roi, d'une part, et damoiselle Catherine Mesnager, veuve de noble homme, sage monsieur, maître François Seguier, Seigneur de Sorel, conseiller du Roi en Sa Cour de parlement et Président ès Enquêtes de ladite Cour, d'autre part., 21 septembre 1575; MC/ET/VIII/127/A
      contrat de mariage; Dufaur, Jean; Mesnager, Catherine; Séguier, François; officier de la Chambre du roi (Ancien Régime)
    - Procuration par Guy Du Faur de Pibrac, conseiller du roi en son conseil privé., 15 mars 1576; MC/ET/VIII/127/A; Fol.38
      procuration; Du Faur de Pibrac, Guy
  - Minutes. 1577 - 1588, 28 mai, 1577 - 28 mai 1588; MC/ET/VIII/127/B; Document détérioré.
    Attention: acte(s) coté(s) en Réserve
    1577: janvier à octobre, décembre.
    1581, janvier, mars à septembre et décembre.
    1582, 24 mars, 15 et 27 mai, 22 et 28 juin, 17 septembre.
    1583, 29 janvier, 19 mars, 30 juillet, 8 août, 9 et 19 septembre, 14 décembre.
    1584, février à juin, août et novembre.
    1585, janvier, mars, juillet, octobre à décembre.
    1586: manque septembre et octobre.
    1587, janvier, mars, avril, juin à octobre.
    1588, janvier, février et 28 mai..
    - Bail de maison à Saint-Germain-des Prés, rue Garancière, donné par Ambroise Paré, premier chirurgien du roi., 29 novembre 1585; MC/RS//664
      Cote originelle du document:
      MC/ET/VIII/127/B
      Acte coté en Réserve.
      Catalogue de la Réserve du Minutier central, 1984-1988 (dactylogramme entièrement dématérialisé; voir contexte dans le Plan d’orientation général - Notaires de Paris, guides thématiques du Minutier).
      Date de création de la notice: 2002
      bail; Saint-Germain-des-Prés (hameau); Garancière (rue); Paré, Ambroise (1509?-1590); chirurgien